【裁判字號】    99,上訴,2894
【裁判日期】    990908
【裁判案由】    毒品危害防制條例
【裁判全文】
臺灣高等法院刑事判決            99年度上訴字第2894號
上  訴  人
即  被  告  甲○○
上列上訴人因違反毒品危害防制條例案件，不服臺灣臺北地方法
院99年度訴字第876 號，中華民國99年7月8日第一審判決（起訴
案號：臺灣臺北地方法院檢察署99年度毒偵字第1745號），提起
上訴，本院判決如下：
    主  文
上訴駁回。
    理  由
一、按刑事訴訟法第350條、第361條、第362條、第367條規定，
    不服地方法院之第一審判決而上訴者，須提出上訴書狀，並
    應敘述具體理由，為上訴必備之程式；其所提出之書狀未敘
    述上訴理由，或僅曾以言詞陳述上訴理由者，均應於上訴期
    間屆滿後20日內補提理由書於第一審法院。第一審法院經形
    式審查，認逾期未補提上訴理由者，應定期間先命補正；逾
    期未補正者，為上訴不合法律上之程式，應以裁定駁回。倘
    已提出上訴理由，但所提非屬具體理由者，則由第二審法院
    以上訴不合法律上之程式，判決駁回。而所謂具體理由，必
    係依據卷內既有訴訟資料或提出新事證，指摘或表明第一審
    判決有何採證認事、用法或量刑等足以影響判決本旨之不當
    或違法，而構成應予撤銷之具體事由，始克當之（例如：依
    憑證據法則具體指出所採證據何以不具證據能力，或依憑卷
    證資料，明確指出所為證據證明力之判斷如何違背經驗、論
    理法則）；倘僅泛言原判決認定事實錯誤、違背法令、量刑
    失之過重或輕縱，而未依上揭意旨指出具體事由，或形式上
    雖已指出具體事由，然該事由縱使屬實，亦不足以認為原判
    決有何不當或違法者（例如：對不具有調查必要性之證據，
    法院未依聲請調查亦未說明理由，或援用證據不當，但除去
    該證據仍應為同一事實之認定），皆難謂係具體理由，俾與
    第二審上訴制度旨在請求第二審法院撤銷、變更第一審不當
    或違法之判決，以實現個案救濟之立法目的相契合，並節制
    濫行上訴（最高法院97年度臺上字第892 號判決參照）。再
    按量刑輕重，係屬事實審法院得依職權自由裁量之事項，苟
    已斟酌刑法第57條各款所列情狀，而未逾越法定刑度，不得
    遽指為違法（最高法院72年度臺上字第6696號判例參照）。
二、上訴意旨略以：被告刻正實行美沙冬療法戒毒，且已有正當
    職業，並為自首，復向警察檢舉販賣毒品者，請憫其悔悟之
    情，給予重新做人機會等語。
三、經查：原判決以上訴人所犯並非死刑、無期徒刑或最輕本刑
    為3年以上有期徒刑之罪，其於原審準備程序中就被訴事實
    為有罪之陳述，經原審法官告知簡式審判程序之旨，並聽取
    公訴人、上訴人之意見後，裁定由受命法官獨任進行簡式審
    判程序，並依上訴人於原審之自白、臺灣尖端先進生技醫藥
    股份有限公司99年5月5日濫用藥物尿液檢驗報告、臺北市政
    府警察局偵辦毒品案件尿液檢體委驗單、扣案之白色粉末經
    送鑑驗結果，確含海洛因成分，驗餘淨重0.0310公克等情，
    有交通部民用航空局航空醫務中心99年5月6日航藥鑑字第09
    93000號毒品鑑定書在卷等為據，認定上訴人確有施用第一
    級毒品之犯行。又上訴人前曾受有期徒刑執行完畢後，五年
    內故意再犯本件最重本刑有期徒刑以上之罪，為累犯，應加
    重其刑，另上訴人係經警盤查時，當場主動將其手中持有之
    上開海洛因1包交由警方扣案，並於接受警察調查時，在偵
    查機關未發覺其施用第一級毒品犯行前，主動坦承犯行，並
    願接受裁判，足見其已有悔意，符合自首之要件，依刑法第
    62條前段之規定，減輕其刑，並與前開加重規定，依法先加
    後減之。爰審酌上訴人曾有觸犯施用毒品之犯行，雖經觀察
    、勒戒及強制戒治後，仍未能斷戒施用毒品惡習，顯見其戒
    治意志不堅，缺乏勒戒動機，本應從重量刑，惟念其施用毒
    品係對己身殘害，未造成他人具體危害，且能坦承犯行，復
    衡其犯罪之動機、目的、手段及其品性、生活狀況、智識程
    度等一切情狀，量處有期徒刑七月，並為沒收銷毀之諭知，
    均已詳敘其所憑證據、認定理由及量刑依據，並於理由欄敘
    明上訴人符合自首要件，並具悔悟之心，而予減輕其刑，是
    原審既已因上訴人自首，於量刑上予以減刑之考量，則上訴
    意旨以其自首為由請求減刑，顯有誤會。復按犯毒品危害防
    制條例第10條之罪，供出毒品來源，因而查獲其他正犯或共
    犯者，減輕或免除其刑，同條例第17條第1項固有明文，惟
    本條係指被告供出毒品來源之有關資料，諸如前手之姓名、
    年籍、住居所、或其他足資辨別之特徵等，使調查或偵查犯
    罪之公務員因而對之發動調查或偵查並破獲者而言（最高法
    院97年臺上第1475號判決意旨參照），查上訴人雖供稱毒品
    係「阿豆仔」所提供，然其並未提供「阿豆仔」之相關資料
    供查證，本件並未因而查獲共同正犯阿豆仔其人，自無毒品
    危害防制條例第17條第1項減輕其刑規定之適用，上訴意旨
    請求減輕其刑云云，即屬無據。又毒品危害防制條例第21條
    第2項所規定「依前項規定治療中經查獲」，係指依該條第1
    項規定，犯同條例第10條之罪者，於犯罪未發覺前，即自動
    向行政院衛生署指定之醫療機構請求治療，而於治療中始經
    查獲該項未發覺之犯罪而言，至於治療中再犯施用毒品之罪
    經查獲者，則不包括在內（最高法院98年度臺上字第2735號
    判決要旨參照），且本條立法之目的，在於鼓勵施用毒品者
    在犯罪未發覺前，自動藉由專責醫療機構之治療達到戒斷毒
    癮之目的，而以醫療機構之治療代替由刑事司法程序實施之
    觀察、勒戒及強制戒治等處遇，故施用毒品者既然在犯罪未
    發覺前，自動向醫療機構請求治療戒除毒癮。因此毒品危害
    防制條例第21條第2項關於「依前項規定治療中經查獲之被
    告，應由檢察官為不起訴處分」之規定，係指被告在「請求
    治療之前」施用毒品之犯行，而在治療中被有偵查犯罪權限
    公務員查獲之情形而言，上訴人既係98年7月31日開始治療
    中又施用毒品，自無從適用毒品危害防制條例第21條第2項
    規定獲不起訴處分之寬典，又縱認上訴意旨謂其積極接受美
    沙冬療法治療乙節屬實，亦不足以認為原判決有何不當或違
    法。是以，上訴人前揭所辯，均非上開法條規定之上訴應敘
    述之具體理由。上訴人復未另外具體指摘原審判決關於認定
    事實、適用法律及量刑等事項，究有何違法或不當之具體情
    形。揆諸上開說明，本件上訴未敘述具體理由，本院亦無須
    再命補正，其上訴不合法，應予駁回，並不經言詞辯論為之
    。
據上論斷，應依刑事訴訟法第367條前段、第372條，判決如主文
。
中    華    民    國    99    年    9    月     8     日
                  刑事第二十庭審判長法  官  楊貴雄
                                    法  官  林銓正
                                    法  官  許必奇
以上正本證明與原本無異。
如不服本判決，應於收受送達後10日內向本院提出上訴書狀，其
未敘述上訴之理由者並得於提起上訴後10日內向本院補提理由書
（均須按他造當事人之人數附繕本）「切勿逕送上級法院」。
                                    書記官  邵淑津
中    華    民    國    99    年    9     月    9     日

司法院資訊處製作；財團法人民間司法改革基金會備份。
